臺灣澎湖地方法院刑事判決　　　　　　　　　　　　　九十三年度簡上字第二號
　　聲　請　人　台灣澎湖地方法院檢察署檢察官
　　上　訴　人　丙○○
　　即　被　告
　　上　訴　人　丁○○
　　即　被　告
　　　　　　　　乙○○
　　　　　　　　甲○○
　　　　　　　　戊○○
　　右四人共同
右列上訴人因傷害等案件，不服本院馬公簡易庭中華民國九十三年六月十一日九十三
年度馬簡字第八二號第一審簡易判決（聲請簡易判決處刑案號：臺灣澎湖地方法院檢
察署九十三年度調偵字第四號），提起上訴，本院管轄之第二審地方法院合議庭判決
如左：
    主  文
上訴駁回。
    事  實
一、丙○○與丁○○間有債務糾紛，雙方相約於民國九十三年二月三日十八時許在澎
    湖縣馬公市○○路六十三號「澎湖高級海事水產職業學校」（下稱澎湖水產職校
    ）門口談判，丙○○乃駕駛車號ＡＹ－二五０三號自小客車依約到達現場，並將
    車輛停放於澎湖縣警局門口，丁○○亦駕駛車號七Ｓ－六七六九號自小客車，搭
    載乙○○、甲○○、戊○○等人前往上址，並將車輛停放於澎湖水產職校大門口
    。丁○○下車至丙○○車輛停放處與丙○○談論有關債務之問題，雙方一言不合
    發生口角爭執，丁○○竟基於恐嚇之犯意，向丙○○恫稱：「若再繼續追討票款
    ，要讓你在澎湖無法生活」等語，丙○○因此心生畏懼，致生危害於安全。丁○○言畢返回自己之小客車，正欲上車之際，丙○○竟出於傷害之犯意，持其放置
    於小客車後座之鐵扒一支，朝丁○○左側攻擊四、五下，致丁○○受有頭部外傷
    併左頂部撕裂傷、左上臂穿刺傷、左手腕及左手挫傷之傷害，乙○○、甲○○、
    戊○○等人見狀，遂立即下車，與丁○○基於傷害之犯意聯絡，共同毆打丙○○
    ，致丙○○受有前胸壁十三公分＊十三公分磨擦傷、瘀傷之傷害。適巡邏警方經
    過，發現上情制止後，始查獲上情。
二、案經丙○○、丁○○、乙○○、甲○○、戊○○訴由澎湖縣警察局馬公分局報請
    臺灣澎湖地方法院檢察署檢察官聲請簡易判決處刑。
    理  由
一、訊據被告丙○○、丁○○、乙○○、甲○○、戊○○均矢口否認有前述犯罪事實
    ，被告丙○○辯稱：「當時我到達現場停車後，丁○○要我走到他車子的旁邊，
    並恐嚇我說，若下次再討這筆錢的話，我要讓你沒有辦法在澎湖立足，恐嚇完之
    後，其他三人就下車跟丁○○一起打我，我跑回車上想要開車逃走，他們踢我的
    車門，我就從車子的後座拿車鐵扒向他們揮舞，不慎打到丁○○，我是正當防衛
    ，後來警察出現，他們四個人才跑走」云云，被告丁○○則辯稱：「當天是因為
    丙○○恐嚇我父親，我才約他出來談，我當時是走到他的車子旁邊跟他談，跟他
    說錢不是我們欠的，憑什麼要我們還錢，並未恐嚇他，後來跟他溝通不成，我就
    準備要回去，正開車門上車之際，丙○○就用鐵扒往我左側打過來，坐在我車上
    的乙○○、甲○○、戊○○等人看到，就下車要去搶他的鐵扒，並非要打丙○○
    」云云，另被告乙○○、甲○○、戊○○均辯稱：「當時我們三人坐在車上，丁○○一個人下車跟丙○○談事情，幾分鐘後，丁○○走回來正要上車之際，就看
    到丙○○拿一支鐵扒過來從丁○○頭上左邊砸下去，我們三人下車要來開丙○○
    時，警察就過來，並未共同毆打丙○○」云云。
二、按告訴人之告訴，係以使被告受刑事訴追為目的，是其陳述是否與事實相符，仍
    應調查其他證據以資審認，最高法院五十二年台上字第一三００號著有判例。經
    查：
  (1)本件衝突發生之經過，究竟係被告丙○○先遭被告丁○○、乙○○、甲○○、戊○○四人毆打後始跑回自己車上拿出鐵扒還擊，抑或是丙○○趁丁○○上車之際
    以鐵扒攻擊丁○○後，被告丁○○、乙○○、甲○○、戊○○始共同毆打丙○○
    ，兩方所述並不一致。依據被告丙○○所述，當時係在伊所駕駛之自小客車旁，
    由被告乙○○先出手毆打伊頭部，第二拳毆打伊鼻樑，接著其他三人亦一起出手
    毆打伊，伊始拿出鐵扒還擊，然觀諸被告丙○○之驗傷診斷書，其所受傷害部位
    在前胸壁，頭部、鼻樑部位均未見有傷害情況；且由卷附現場照片所示，被告丁○○受傷後所留下之血跡係在丁○○自己所駕駛之車號七Ｓ－六七六九號自小客
    車引擎蓋上，並非在丙○○所駕駛車輛附近，故丙○○此部份陳述尚難認與事實
    相符。反觀被告丁○○、乙○○、甲○○、戊○○等四人，就當時衝突發生之情
    況、位置，自警訊、偵查至本院審理時所述皆相符合，且亦與現場照片、驗傷診
    斷書之記載相符，故其等四人就事發經過之描述，應認與事實較為接近。
  (2)被告丁○○一再否認有恐嚇被告丙○○之行為，然此部份事實業據被告丙○○指
    述綦詳，且據丁○○所述，當日係因被告丙○○先前曾因債務問題以電話恐嚇伊
    父親，伊始約丙○○前往談判，故在雙方係有債務糾紛且之前又有不愉快接觸經
    驗之情況下，不免談判內容火爆並口出惡言。況如前所述，被告丙○○係在雙方
    談話結束後，被告丁○○上車之際，持鐵扒加以攻擊，當時被告丁○○車上尚有
    另外三名被告，被告丙○○應自知此種攻擊行為必然遭受其他被告還擊，其一人
    之力必然寡不敵眾，竟仍不顧後果予以攻擊，由經驗法則加以判斷，若非其遭受
    恐嚇心生憤慨，當不致有此舉動，故其此部份指述，應屬可採。
  (3)被告丁○○、乙○○、甲○○、戊○○四人均否認在被告丙○○持鐵扒攻擊丁○○後，有共同毆打被告丙○○之行為，然證人即現場查獲之巡邏員警吳溫純、歐
    永和於偵查時曾分別到庭證稱：「當天下午六時十分左右，我剛好巡邏出去看到
    乙○○等人在澎湖水產職校前方警局側門口扭打在一起，因為我距離現場約五十
    公尺遠，我看不太清楚是何人先出手，我也不清楚誰與誰互毆，我跑回部隊請求
    同仁到場支援」、「當天我與吳溫純下午騎機車巡邏時發現乙○○等五人在澎湖
    水產職校門口拉扯，且駕駛座車門是打開的，汽車顏色我看不大清楚，是ＢＭＷ
    汽車。我與吳溫純喊不要動，吳溫純回部隊請求支援，我則留在現場，其中有一
    位先生跑到我面前撿拖鞋，其他人則留在現場，我問他你們在做什麼，他回說在
    互相打架。我當時只有看到他們在扭打，無法確認誰打誰，也無法看清楚有無人
    手上拿東西，其中有一人流血，另一人扶著他，並摸著他的頭」等語。故由警員
    上開證詞，至少已可證明當時現場情況係「多人互相扭打」，且有人當場承認係
    在「互相打架」，對應被告丙○○之指述以及其所提出之驗傷單，應認被告丁○○、乙○○、甲○○、戊○○四人在丙○○持鐵扒攻擊後，確均有共同出手毆打
    丙○○之行為。
  (4)綜上所述，本案正確之事發經過，應係被告丙○○、丁○○兩人談判後，一言不
    合，丁○○先出言恐嚇丙○○，丙○○遂持鐵扒攻擊丁○○，此時，其他三名被
    告乙○○、甲○○、戊○○即下車一起與被告丁○○共同毆打丙○○，故被告丙○○辯稱當時係因正當防衛始以鐵扒攻擊丁○○云云，以及被告丁○○辯稱未恐
    嚇、毆打丙○○云云，被告乙○○、甲○○、戊○○辯稱未毆打丙○○云云，均
    無非圖卸之詞，不足採信。本件事證業臻明確，被告四人之犯行均堪以認定。至
    於被告丁○○、乙○○、甲○○、戊○○等人要求傳訊傳訊證人陳自力、黃千葉
    二名證人以證明被告丙○○曾恐嚇陳自力部分，因與本案犯罪事實無直接之關聯
    性，本院認無調查之必要，故未加以傳喚；另請求測謊部分，本院認依現有證據
    即足以釐清事實，自無須再以測謊方式予以補強；另被告丙○○所有之鐵扒是否
    經過加工，亦與本案之犯罪事實無關，被告丁○○等四人要求鑑定此部份，亦屬
    無必要。
三、核被告丙○○、丁○○、乙○○、甲○○、戊○○等人所為，均係犯刑法第二百
    七十七條第一項之傷害罪，被告丁○○另犯同法第三百零五條之恐嚇危害安全罪
    。被告丁○○、乙○○、甲○○、戊○○四人就所犯傷害罪行，有犯意聯絡及行
    為分擔，應論以共同正犯。又被告丁○○所犯上開二罪間，犯意各別，行為不同
    ，應予分論併罰。扣案之鐵扒一支，為被告丙○○所有，且為供其犯罪所用之物
    ，應依刑法第三十八條第一項第二款宣告沒收。原審同為此認定，並援引刑事訴
    訟法第四百四十九條第一項前段，刑法第二十八條、第二百七十七條第一項、第
    三百零五條、第四十一條第一項前段、第五十一條第五款、第三十八條第一項第
    二款，罰金罰鍰提高標準條例第一條前段、第二條，並審酌被告等人因債務問題
    發生糾紛，進而恐嚇並互毆成傷，彼此行為均有不當，且犯後均未賠償對方所受
    損失，且飾詞否認部分犯行等一切情狀，分別量處如主文所示之刑及諭知易科罰
    金之折算標準，並就被告丁○○部分定應執行刑，其認事用法均無不當，量刑亦
    屬允當。被告等人否認犯罪，提起本件上訴，為無理由，其上訴應予駁回。
據上論斷，應依刑事訴訟法第四百五十五條之一第一項、第三項、第三百六十八條，
判決如主文。
本案經檢察官吳志中到庭執行職務。
中      華      民      國      九十三      年      十      月    二十  日
                            臺 灣 澎 湖 地 方 法 院 刑 事 庭
                                  審判長法  官  管   安   露
                                        法  官  李   宛   玲
                                        法  官  陳   介   安
右正本證明與原本無異。
本件不得上訴。
中      華      民      國      九十三      年      十      月    二十  日
                                        書記官  楊   依   靚
附錄本案論罪科刑法條全文：
刑法第二百七十七條第一項：
傷害人之身體或健康者，處三年以下有期徒刑、拘役或一千元以下罰金。
刑法第三百零五條：
以加害生命、身體、自由、名譽、財產之事恐嚇他人，致生危害於安全者，處二年以
下有期徒刑、拘役或三百元以下罰金。
